【裁判字號】    99,審交易,135
【裁判日期】    990730
【裁判案由】    公共危險
【裁判全文】
臺灣桃園地方法院刑事判決           99年度審交易字第135號
公  訴  人  臺灣桃園地方法院檢察署檢察官
被      告  甲○○原名：游成.
上列被告因公共危險案件，經檢察官提起公訴（99年度偵字第30
95號），本院判決如下︰
    主  文
甲○○服用酒類，不能安全駕駛動力交通工具而駕駛，累犯，處
有期徒刑肆月，如易科罰金，以新臺幣壹仟元折算壹日。
    事  實
一、甲○○前於民國95年間因違背安全駕駛案件，經臺灣花蓮地
    方法院（以下簡稱花蓮地院）以96年度花交簡字第132 號判
    決判處有期徒刑3 月確定，嗣經花蓮地院以96年度聲減字第
    1196號裁定減為有期徒刑1 月又15日確定；繼於96年間再因
    違背安全駕駛案件，經臺灣嘉義地方法院（以下簡稱嘉義地
    院）以96年度嘉交簡字第242 號判決判處有期徒刑3 月確定
    ，嗣經嘉義地院以96年度交聲減字第290 號裁定減為有期徒
    刑1 月又15日確定，上開二罪並經花蓮地院以97年度聲字第
    466 號裁定合併定其應執行刑為有期徒刑3 月確定；於96年
    間又因違背安全駕駛案件，經花蓮地院以96年度花交簡字第
    626 號判決判處有期徒刑3 月確定，並與上開應執行刑有期
    徒刑3 月接續執行，於97年9 月22日期滿執行完畢（於本案
    構成累犯）。詎仍不知警惕，於99年1 月3 日晚間7 時許起
    ，駕駛牌照號碼為2D-0095 號之自用小客車由花蓮前往桃園
    ，明知飲用酒類後會降低駕駛動力交通工具之注意能力，易
    生肇事之風險，亦明知保力達含有酒精成分，竟在開車途中
    飲用保力達1 瓶後，已達不能安全駕駛動力交通工具之程度
    仍繼續駕駛，迨於翌日（4 日）凌晨3 時45分許，途經桃園
    縣楊梅鎮○○路○ 段16號前時，因酒後影響其注意能力及操
    控汽車能力，致車輛行駛速度緩慢，且有駕車不穩、偏離車
    道之現象，經桃園縣政府警察局楊梅分局幼獅派出所執勤警
    員姜文昌查覺有異而攔停該車，並於同日（4 日）凌晨3 時
    51分許對甲○○進行酒精測試，測得其呼氣酒精濃度達每公
    升0. 68 毫克，始查悉上情
二、案經桃園縣政府警察局楊梅分局報請臺灣桃園地方法院檢察
    署檢察官偵查起訴。
    理  由
一、本案所引用之供述及非供述證據，經本院依法踐行調查證據
    程序，檢察官、被告均不爭執各該證據之證據能力，且迄本
    院言詞辯論終結前均未就證據之證據能力聲明異議，又查無
    依法應排除其證據能力之情形，是後述所引用證據之證據能
    力均無疑義，依法自有證據能力，皆得作為本案證據。
二、訊據被告甲○○於本院準備程序及審理時矢口否認伊有何酒
    醉駕車之犯行，辯稱伊是在99年1 月3 日下午1 時許在花蓮
    居處喝了1 瓶保力達，但伊喝完之後就去睡覺，直到同日（
    3 日）晚間9 時許才由花蓮開車前往桃園，並非在開車途中
    飲用保力達，伊後來在楊梅鎮路上的某檳榔攤有再購買保力
    達，並將車停在被查獲的地點睡覺，睡醒才在車上飲用保力
    達，警察剛好在此時過來敲門攔檢酒測，在警察過來敲門之
    前，伊並沒有開車云云。經查：
  (一)被告於查獲當時經警對之施以呼氣酒精濃度測定之結果為每
    公升0.68毫克，有被告親筆於受測者欄內簽名之酒精測定紀
    錄表在卷足據，此亦為被告所不爭執，核先敘明（見偵卷第
    18頁）。
  (二)證人姜文昌即當日查獲被告酒後駕車之員警於本院審理時證
    稱：當天我與另一員警服巡邏勤務，在青年路2 段時就看到
    被告的車在前方行駛的非常緩慢，我們跟了被告二、三十公
    尺，因為他實在是開的太慢了且有點蛇行，一下子開到裡面
    ，一下子開到外面，我們就覺得有問題，才加速開到他旁邊
    要求他靠邊停車，被告停車開門下來時，我們有聞到酒味，
    並看到保力達或維士比的東西，所以才對被告做酒測，我們
    有問被告是否有喝酒，他還說是，且因我開著巡邏車還跟著
    他二、三十公尺，中間被告都沒有停下來過，確定被告是在
    行進間被查獲，並非如被告所言是在他停車一段時間後才查
    獲等語（本院99年7 月8 日審判筆錄參照），衡情證人姜文
    昌與被告並未相識，亦夙無仇怨，應無甘冒觸犯偽證之罪責
    而設詞誣陷被告入罪之理由及必要性，故證人姜文昌前開證
    詞應堪採信。
  (三)另被告於案發時為警當場測得其呼氣所含酒精濃度達每公升
    0.68毫克一情，有酒精測定紀錄表1 紙在卷可參。且按刑法
    第185 條之3 規定之服用酒類不能安全駕駛動力交通工具而
    駕駛罪，係抽象危險犯，並不以發生具體危險為必要，亦即
    所謂酒醉狀態，僅須一般評價程度達於對車輛駕駛行為失其
    必要之注意力或判斷力之虞，即為已足，至實際上對駕駛行
    為發生具體危險與否，則非所問。而依交通部運輸研究所90
    年9 月24日運安字第900005854 號函所載，呼氣中酒精濃度
    每公升含量為0.25毫克，即相當於血液中酒精濃度（BAC）
    百分之0.05，且依該函所附該所79年「駕駛人行為反應之研
    究－酒醉駕車對駕駛行為之分析研究」指出：(1)BAC 達百分
    之0.03至百分之0.05時，對駕駛能力之影響為：多數駕駛人
    心境逐漸變幻不定，視覺與反應靈敏性減弱，對速度及距離
    的判斷力差。對心理行為之影響為：觀察力逐漸欠缺，心情
    漸趨輕鬆，自信心增加，多話，精神狀態處於陶醉感。(2)BA
    C 到達百分之0.05至百分之0.08時，對駕駛能力之影響為：
    反應遲鈍，駕駛能力受損，遲而不決或決而不行。對心理行
    為之影響為：情緒鬆弛，感情與行為趨向誇張，肌肉不協調
    ，精神處於興奮狀態。(3)BAC 到達百分之0.08至百分之0.15
    時，對駕駛能力之影響為：判斷力嚴重受到影響，體能與精
    神協調受損，駕駛之體能困難增加。對心理行為之影響為：
    產生情緒異常現象，步伐不平穩，言語不清，反應惡劣，記
    憶及判斷力受損，精神處於錯亂狀態。(4)BAC 超過百分之0.
    15時，對駕駛能力之影響為：視線搖晃，駕駛已進入恍惚狀
    態，判斷及理解遭到扭曲，駕駛不穩定。對心理行為之影響
    為：意識不明，嘔吐，站、走及講話困難，責任感喪失，精
    神處於麻痺狀態。(5)BAC 超過百分之0.50時，對駕駛人能力
    之影響為：無法開車。對心理行為之影響為：爛醉如泥，失
    去知覺可能致死，精神處於昏睡狀態。本件被告飲酒後，呼
    氣酒精濃度高達每公升0.68毫克，已如前述，換算後相當於
    BAC 百分之0.136 ，參酌上開說明，被告之判斷力、精神協
    調、駕駛體能、精神狀態等均已受到相當影響而減退。又被
    告駕駛車輛行徑偏離常軌，時而加速，時而突停，顯然無法
    正常操控；並於員警查獲、測試或問訊過程有含糊不清等情
    事，此有刑法第185 條之3 案件測試觀察紀錄表1 紙在卷可
    稽；另觀諸卷附之桃園縣政府警察局汽機車駕駛人酒後駕車
    生理協調平衡檢測紀錄卡所載，經警要求被告為：雙腳併攏
    ，兩手緊貼大腿，將一腳向前抬高離地15公分，並停止不動
    30秒；雙腳併攏，雙手向前平伸，閉雙眼後輪流使用左右手
    的食指指尖觸摸鼻尖；閉雙眼，30秒內朗誦阿拉伯數字由10
    01、1002至1030等檢測，被告之檢測結果均為不合格，益徵
    被告之平衡能力已受酒精影響。
  (四)又本院於99年7 月8 日當庭勘驗被告之警詢錄音帶，發現員
    警製作警詢筆錄之方式，係採連續錄音、一問一答之方式，
    被告當時可以對警察所詢問的問題明確答覆，在錄音中的確
    有陳述伊於99年1 月3 日晚間7 點多從花蓮邊開車邊喝保力
    達到楊梅，喝了1 瓶保力達等語，足證被告於員警依法製作
    警詢筆錄時，出於任意性而供承其在由花蓮開車前往桃園途
    中確有酒後駕車之行為，是由被告於警詢時所為之自白及證
    人姜文昌之證述，堪認被告確有酒後駕車之行為甚明。從而
    被告空言辯稱伊係將車停下後才在車上飲用保力達，於飲用
    之前並沒有開車，於飲用後隨即遭警攔檢酒測云云，要屬事
    後卸責之詞，委無足採，其於警詢中所為不利於己之自白，
    確與事實相符，洵堪採為論罪科刑之依據。
  (五)綜上所述，足認被告為警查獲當時情況，顯已因酒精而使其
    正常駕駛能力受影響，已達不能安全駕駛之程度，其所辯無
    非事後卸責之詞，不足採信。本件事證明確，被告犯行堪以
    認定，自應依法論科。
三、核被告甲○○所為，係犯刑法第185 條之3 服用酒類不能安
    全駕駛動力交通工具而駕駛罪。另被告有如上開事實欄一所
    載之犯罪科刑及執行情形，有臺灣高等法院被告前案紀錄表
    1 份在卷可按，其於徒刑執行完畢後5 年內故意再犯本件有
    期徒刑以上之罪，為累犯，應依刑法第47條第1 項之規定加
    重其刑。爰審酌被告前有多次酒駕前科，本案復為相同犯行
    ，顯無視於法禁，已危及道路交通安全，且乏尊重其他用路
    人生命、財產安全之觀念，並兼衡被告犯後否認犯行，多所
    飾詞狡辯，犯後態度不佳及檢察官求處有期徒刑8 月尚嫌過
    重等一切情狀，量處如主文所示之刑，並諭知易科罰金之標
    準，以示儆懲。
據上論斷，應依刑事訴訟法第299 條第1 項前段，刑法第185 條
之3 、第47條第1 項、第41條第1 項前段，刑法施行法第1 條之
1 第1 項，判決如主文。
本案經檢察官黃怡菁到庭執行職務。
中    華    民    國    99    年    7    月     30    日
                        刑事庭  法  官  鍾雅蘭
以上正本證明與原本無異。
如不服本判決，得自收受送達之翌日起10日內向本院提出上訴狀
（應附繕本），其未敘述上訴理由者，應於上訴期間屆滿後20日
內補提理由書狀於本院，上訴於臺灣高等法院。
                                書記官  陳恩如
中    華    民    國    99    年    7    月     30    日
附錄本案論罪科刑法條：
中華民國刑法第185 條之3
服用毒品、麻醉藥品、酒類或其他相類之物，不能安全駕駛動力
交通工具而駕駛者，處1 年以下有期徒刑、拘役或科或併科15萬
元以下罰金。

司法院資訊處製作；財團法人民間司法改革基金會備份。
